【裁判字號】    88,訴,781
【裁判日期】    890229
【裁判案由】    殺人未遂
【裁判全文】
台灣彰化地方法院刑事判決                          八十八年度訴字第七八一號
    公  訴  人  臺灣彰化地方法院檢察署檢察官
    被      告  甲○○
    指定辯護人 本院公設辯護人劉秋蘭
右列被告等因殺人未遂等案件，經檢察官提起公訴(民國八十八年度偵字第九九零六
號)，本院判決如左：
    主  文
甲○○連續殺人未遂，處有期徒刑柒年肆月。
    事  實
一、甲○○原與巫秀珍同居，嗣因不滿巫秀珍與劉萬傳交往，於民國八十八年十月十
    四日十七時五十許，基於殺人之概括犯意，攜帶其二伯所有之水果刀一支，至劉
    萬傳位於彰化縣溪湖鎮○○里○○路四七九巷十九弄十九號住處前，見巫秀珍自
    劉萬傳家中走出，心中更感不滿，愈發腦怒，在前址附近之巷子中，以該把水果
    刀猛刺殺巫秀珍，經巫秀珍極力反抗並大喊救命，仍致巫秀珍倒地，並受有左手
    臂割傷合併第二、四、五伸指肌腱斷裂、左腕割傷合併屈指肌腱斷裂、左上臂割
    傷二處、左膝割傷一處及左膝窩小腿深度割傷一處等創害，猶不罷手，劉萬傳於
    房屋內聽聞巫秀珍之呼救後隨即前往制止甲○○，甲○○竟基於殺人之同一概括
    犯意，持該支水果刀猛刺殺劉萬傳腹部，致劉萬傳受有左腰裂傷致小腸外露併破
    裂、小腸穿孔及左側輸尿管截斷等創害，幸經鄰人報警並前來制止，而及時將巫
    秀珍、劉萬傳二人送醫，而未生死亡之結果，並扣得上開水果刀一支。
二、案經劉萬傳告訴及巫秀珍訴由彰化縣警察局溪湖分局報告臺灣彰化地方法院檢察
    署檢察官偵查起訴。
    理  由
一、本件訊據被告甲○○固不諱於右揭時地持刀砍被害人巫秀珍與劉萬傳等二人，惟
    矢口否認有殺人犯行，辯稱：伊並非故意殺巫秀珍與劉萬傳等二人，伊只是要置
    巫秀珍於殘廢而已云云，惟查，被告對右揭時、地殺人未遂之犯行於警訊、偵查
    中坦承不諱，核與告訴人巫秀珍、甲○○於警訊、偵查中及本院審理時指訴情節
    相符。復按刑法上之「殺人」與「傷害」之區別，應視加害人加害之初有無殺意
    為斷，並就受傷處是否為致命部位、傷痕多寡及傷勢輕重如何，加害人下手情形
    如何，及行為人之動機、手段、所使用之兇器、下手之輕重、致傷之結果及行為
    後之情狀等綜合觀察論斷認定有無殺意之參考，最高法院十八年上字第一三０九
    號、十九年上字第七一八號、二十年非字第一０四號、四十四年台上字第三七三
    號判例可資參照。查，本件被告砍殺被害人甲○○之位置，係屬人體之重要部位
    ，此有卷附之劉萬傳驗傷診斷書在卷可稽，被告砍殺被害人巫秀珍之位置，雖集
    中在手臂手腕、腳膝等部位，然傷勢甚重，足見被告用力甚猛，且被告於警、偵
    訊中自承伊當時確係要殺死巫秀珍、甲○○二人，顯非僅欲置巫秀珍於殘廢而已
    ，當時已抓狂胡亂砍殺，並非僅瞄準巫秀珍手、腳，且被告行兇時，巫女要以手
    抵擋，不免手部刀傷較多，況被告砍殺巫秀珍、甲○○後，並無立即停止之意，
    幸經鄰人前來制止，而未生死亡之結果，此亦經告訴人巫秀珍指訴明確，足認被
    告殺人之犯意甚明，而非僅止於重傷害之犯意，且被告係攜帶上開水果刀一把至
    被害人劉萬傳住處前行兇，顯見早有殺劉萬傳之犯意，並非臨時另行起意殺人（
    劉萬傳），被告所辯，顯係畏罪避就之詞，均無足取。而被害人確因被告之砍殺
    ，致受有創害，此有驗傷診斷書二份在卷可憑，此外，並有扣案水果刀一支可佐
    ，被告於警、偵訊之自白與事實相符，其殺人罪行堪予認定。
二、核被告甲○○所為，均係觸犯刑法第二百七十一條第二項、第一項之殺人未遂罪
    。被告所為前後二次殺人未遂之犯行，時間先後（可分）緊接，罪名相同，顯係
    基於概括之犯意，反覆為之，應依連續犯之例論以一罪，除法定刑死刑、無期徒
    刑依法不得加重其刑外，餘並加重其刑，公訴意旨認被告前後二次殺人未遂之犯
    行，犯意各別，請求分論併罰云云，容有未洽。末查，被告所為前後二次殺人犯
    行，被害人巫秀珍、甲○○二人受有創害，惟未生死亡結果，本院依刑法第二十
    六條前段未遂犯之規定減輕其刑，並先加後減其刑。爰審酌被告並無不良前科紀
    錄（有刑案紀錄查註紀錄表可稽），其與告訴人巫秀珍原係同居男女朋友，因不
    滿巫秀珍移情別戀致行兇鑄下大錯，犯後已有悔意，然因所生危害甚大，被告至
    今仍未賠償被害人二人之損害等一切情狀，量處如主文所示之刑示懲。扣案之水
    果刀一支，因非被告所有之物，且非違禁物，爰不予宣告沒收，附此說明。
據上論斷，應依刑事訴訟法第二百九十九條第一項前段，刑法第二百七十一條第二項
、第一項、第五十六條、第二十六條前段，判決如主文。
本件經檢察官魏克仁到庭執行職務。
中    華    民    國    八十九      年      二      月      二十九      日
                                  臺灣彰化地方法院刑事第一庭
                                      法      官  施  坤  樹
右正本證明與原本無異。
如不服本判決，應於判決送達後十日內，向本院提出上訴狀(須附繕本)。
告訴人或被害人對於判決如有不服具備理由請求檢察官上訴者，其上訴期間之計算係
以檢察官收受判決正本之日期為準。
                                      法院書記官  楊  美  芳
中    華    民    國    八十九      年      三       月        三       日
刑法第二百七十一條
殺人者，處死刑、無期徒刑或十年以上有期徒刑。
前項之未遂犯罰之。
預備犯第一項之罪者，處二年以下有期徒刑。


司法院資訊處製作；財團法人民間司法改革基金會備份。
